【裁判字號】    98,訴,2166
【裁判日期】    991214
【裁判案由】    毒品危害防制條例
【裁判全文】
臺灣臺北地方法院刑事判決              98年度訴字第2166號
公  訴  人  臺灣臺北地方法院檢查署檢察官
被      告  施苡竹
上列被告因違反毒品危害防制條例案件，經檢察官提起公訴（98
年度毒偵字第3371號），被告於準備程序中就被訴事實為有罪之
陳述，經本院合議庭裁定由受命法官改依簡式審判程序審理，判
決如下：
    主  文
施苡竹施用第一級毒品，處有期徒刑捌月；又施用第二級毒品，
處有期徒刑陸月。應執行有期徒刑壹年。
    事  實
一、施苡竹前於民國96年間，因施用毒品案件，經本院於96年8
    月20日以96年度毒聲字第587號裁定送勒戒處所施以觀察、
    勒戒，於97年2月13日因認無繼續施用傾向而執行完畢出所
    ，並由臺灣臺北地方法院檢察署檢察官於97年2月20日以97
    年度毒偵緝字第8號不起訴處分確定。詎其仍不知悔改，竟
    於前開觀察、勒戒執行完畢後之5年內，復再次基於施用第
    一級毒品海洛因及第二級毒品甲基安非他命之犯意，於98年
    9月30日（起訴書誤載為98年9月29日）早上9時50分許為警
    採尿時起，回溯26小時及96小時內之某時，在臺灣地區某不
    詳地點，分別施用第一級毒品海洛因及第二級毒品甲基安非
    他命各一次。嗣於98年9月29日下午5時40分許，為警在設於
    臺北市○○區○○路139號之「安和精品旅館」605號房內查
    獲，員警經其同意採尿送鑑後，呈嗎啡、甲基安非他命陽性
    反應，因而查悉上情。
二、案經行政院海岸巡防署海岸巡防總局北部地區巡防局報告臺
    灣臺北地方法院檢察署檢察官偵查後起訴。
    理  由
一、訊之被告施苡竹對於上開犯罪事實於本院審理時坦承不諱，
    而被告為警查獲後所採集之尿液，經送臺灣尖端先進生技醫
    藥股份有限公司鑑驗結果，確呈安非他命類、嗎啡類陽性反
    應，此有該公司所出具之濫用藥物檢驗報告1紙在卷足憑。
    而按海洛因施用入人體後水解還原成嗎啡，再循嗎啡之代謝
    方式排出體外，業據行政院衛生署藥物食品檢驗局73藥檢壹
    字第030221號函說明綦詳；而使用海洛因後，尿液可檢出嗎
    啡最長時間，與服用劑量、服用頻率、服用方式、飲用水量
    之多寡、個人體質及其代謝情況等因素有關，依個案而異。
    依據文獻Clarke's Isolation of Drugs第2版記述：海洛因
    服用後於24小時內，經由尿液排出之量可達施用劑量之80％
    。另Michael L.Smith等人針對不同受試者，以注射方式給
    予1次劑量3mg至12mg海洛因進行試驗，結果顯示注射劑量增
    加，可檢出嗎啡陽性反應（濃度高於或等於300ng/ml）之時
    間亦有延長之趨勢，而不同受試者可檢出嗎啡陽性之時間各
    異，平均為1至2天，惟部分注射12mg海洛因者，至72小時仍
    可檢出微量嗎啡成分，故若服用高劑量海洛因，其尿液在72
    至96小時內，仍有檢出嗎啡成分可能性，但以嚴重海洛因濫
    用者之可能性較高，是以注射方式施用海洛因後，平均在1
    至2天內，可由施用者之尿液檢測出嗎啡陽性反應甚明。而
    人體施用甲基安非他命後，在主要代謝物中未改變形態之甲
    基安非他命佔施用劑量達43％，安非他命則約為5％，且安
    非他命在國內取得不易，施用情形較少，尿液檢驗結果係甲
    基安非他命陽性者佔大部分。又依據Jonathan M.等人2002
    年文獻報導，以5名測試者於4週內分4次使用，每次施用甲
    基安非他命20mg劑量後，收集其尿液並以250ng／ml為閾值
    時，其最長檢出時間為56至96小時，文獻有關服用藥物之報
    告，因研究對象、使用劑量之多寡、實驗條件或研究角度等
    不同，結果及其呈現方式亦不同，故除相關文獻之資料，仍
    需依個案狀況做研判，一般可檢出甲基安非他命之最長時間
    為1至5天，是服用甲基安他命後，最低於服用後96小時內可
    由尿液檢測出甲基安非他命陽性反應，此為法院依職權所知
    悉之事項。本件被告之尿液經以氣相層析質譜儀分析法檢驗
    ，既呈嗎啡、安非他命類陽性反應，顯見被告應有在上開採
    尿時間前之26小時內某時及96小時內某時，分別施用海洛因
    及甲基安非他命甚明。是依上開卷附之各項文書、證物等補
    強證據，已足資擔保被告於本院審理中自白之真實性，堪信
    為真實。綜上，被告上揭時、地，先後施用海洛因、甲基安
    非他命之犯行，洵堪認定。另被告前於96年間，因施用毒品
    案件，經觀察、勒戒後，認無繼續施用毒品之傾向，於97年
    2 月13日執行完畢釋放出所，並由臺灣臺北地方法院檢察署
    檢察官於97年2月20日以97年度毒偵緝字第8號不起訴處分確
    定等情，有臺灣高等法院被告前案紀錄表附卷可考，被告於
    觀察、勒戒執行完畢後，5年內再犯本件施用第一、二級毒
    品犯行，核與毒品危害防制條例第23條第2項規定相符，檢
    察官對其本件施用第一、二級毒品犯行提起公訴，於法自無
    不合。綜上所述，本件事證明確，被告犯行洵堪認定，應依
    法論科。
二、按海洛因、甲基安非他命，分別係屬毒品危害防制條例第2
    條2項第1款、第2款所定之第一級毒品、第二級毒品。是核
    被告所為，分別係犯毒品危害防制條例第10條第1項、第2項
    之施用第一級毒品罪、施用第二級毒品罪。被告於施用第一
    級毒品海洛因及第二級毒品甲基安非他命前後，持有第一級
    毒品海洛因及第二級毒品甲基安非他命之低度行為，應為施
    用第一級毒品海洛因及第二級毒品甲基安非他命之高度行為
    所吸收，均不另論罪。被告所犯上開二罪，犯意各別，行為
    互殊，應分論併罰之。爰審酌被告前已有多次施用毒品之前
    科，有臺灣高等法院被告前案紀錄表在卷足憑，雖於本案不
    構成累犯，然可見其素行不佳，被告履經查獲仍一犯再犯，
    顯見不能抗拒毒品誘惑，自需施以相當之刑罰，以期收教化
    之功能，並協助其戒去毒癮，又其犯後於本院審理時坦承犯
    行，堪見已有悔意等一切情狀，分別量處如主文所示之刑，
    並定其應執行之刑。
三、據上論斷，應依刑事訴訟法第273條之1第1項、第299條第1
    項前段，毒品危害防制條例第10條第1、2項，刑法第11條前
    段、第51條第5款，判決如主文。
本案經檢察官劉俊良到庭執行職務。
中    華    民    國    99    年    12    月    14    日
                  刑事第二十庭   法  官  柯姿佐
以上正本證明與原本無異。
如不服本判決應於收受送達後10日內向本院提出上訴書狀，並應
敘述具體理由；其未敘述上訴理由者，應於上訴期間屆滿後20日
內向本院補提理由書（均須按他造當事人之人數附繕本）「切勿
逕送上級法院」。
                                 書記官  劉穗筠
中    華    民    國    99    年    12    月    14    日
附錄本案論罪科刑法條全文
毒品危害防制條例第10條
施用第一級毒品者，處 6 月以上 5 年以下有期徒刑。
施用第二級毒品者，處 3 年以下有期徒刑。

司法院資訊處製作；財團法人民間司法改革基金會備份。
